最高法院刑事判決　　　　　　　　　　　　　　　九十三年度台上字第六三四八號
　　上　訴　人　甲○○
　　選任辯護人　徐芳貴律師
右上訴人因傷害致人於死案件，不服台灣高等法院中華民國九十一年一月十一日第二
審更審判決︵九十年度上更(二)字第八○○號，起訴案號：台灣新竹地方法院檢察署八
十八年度偵字第五五一七號︶，提起上訴，本院判決如左：
    主  文
原判決撤銷，發回台灣高等法院。
    理  由
本件原判決撤銷第一審關於上訴人甲○○部分之科刑判決，改判仍論處上訴人共同傷
害人之身體，因而致人於死罪刑，固非無見。
惟按：刑法上之加重結果犯，以行為人能預見其結果之發生為要件，所謂能預見乃指
對於該犯罪結果之發生依客觀情形係有預見之可能而言，此與主觀上有無預見之情形
不同，若主觀上有預見，而結果之發生又不違背其本意時，則屬故意範圍︵本院〔民
國〕二十九年上字第一○一一號(1)、四十七年台上字第九二○號判例要旨參照︶。刑
法第二百七十七條第二項之傷害致人於死罪，為犯同條第一項罪之加重結果犯；原判
決事實認定上訴人因疑遭被害人陳清津散佈不實謠言惡意中傷抹黑，雙方發生爭執嫌
隙，乃夥同同案被告褚明木、李桂芳︵均經判刑確定︶共同基於普通傷害之犯意聯絡
，前往陳清津住處，聯手毆打陳清津，嗣李桂芳離去後﹁褚明木、甲○○二人於毆打
陳清津之過程中，對於以長、寬各約三十公分、高四十八公分之木椅重擊被害人，所
毆擊陳清津之部位，復為其頭部要害處，毆擊之次數復達三次之多，衡諸一般人之智
慮觀念，對於持份量相當之木椅數度毆擊被害人頭部要害處，客觀上將發生被害人死
亡之結果，應為被告褚明木、甲○○所預見，乃褚明木遂趁陳清津面對甲○○拉扯之
際，自其背後雙手高舉陳清津所有之上開木椅一張由左上往右下方向，重擊陳清津後
腦部，而甲○○眼見該舉，因本即有教訓傷害陳清津之意，亦上前參與毆打，致被害
人陳清津頭部遭此重擊後，受有……等傷勢，經送醫急救，延至……不治死亡﹂，並
於理由說明﹁褚明木、甲○○二人於毆打陳清津之過程中，對以上開木椅重擊被害人
，所毆擊被害人陳清津之部位，復為其頭部要害處，毆擊之次數復達三次之多，並致
被害人倒地，則衡諸一般人之智慮觀念，對於持份量相當之木椅數度毆擊被害人頭部
要害處，客觀上將發生被害人死亡之結果，應為被告褚明木、甲○○所預見，乃褚明
木遂趁陳清津面對甲○○拉扯之際，自其背後雙手高舉陳清津所有之上開木椅一張由
左上往右下方向，重擊陳清津後腦部，而甲○○眼見該舉，因本即有教訓傷害陳清津
之意，亦上前參與毆打，致被害人陳清津頭部遭此重擊後，受有衝擊性顱腦鈍力損傷
，造成……傷勢，經送醫急救，延至……導致死亡結果發生，是被害人陳清津死亡結
果之發生與被告二人之傷害行為間，顯具有相當因果關係，被告二人應負傷害致人於
死之罪責，要無疑義﹂各等情；依其認定，上訴人對於共犯褚明木持木椅重擊被害人
頭部要害，將導致被害人傷重死亡之結果，既依客觀事實已能認定上訴人在主觀上對
被害人死亡結果之發生﹁有預見﹂，而非僅﹁有預見之可能﹂而已，此與前揭加重結
果犯之要件即未盡相符。本院前二次判決發回意旨就此已有所指明，乃原審就上訴人
對於其犯罪行為之實施，將導致被害人死亡之結果，究竟係主觀上已﹁有預見﹂，或
僅為客觀上﹁能預見﹂，抑全非上訴人客觀上所能預見，未遑查究審認明白，遽依加
重結果犯論以刑法第二百七十七條第二項之傷害致人於死罪，其認事用法自仍欠允洽
。上訴意旨執此指摘原判決不當，尚非全無理由，應認原判決關於上訴人部分仍有撤
銷發回更審之原因。
據上論結，應依刑事訴訟法第三百九十七條、第四百零一條，判決如主文。
中　　　華　　　民　　　國　　九十三　　年　　 十二 　　月　　　二　　　日
                              最高法院刑事第十庭
                                  審判長法官  呂　潮　澤
                                        法官  吳　昆　仁
                                        法官  孫　增　同
                                        法官  吳　昭　瑩
                                        法官  魏　新　和
      右正本證明與原本無異
                                              書  記  官
中　　　華　　　民　　　國　　九十三　　年　　 十二 　　月　　　七　　　日
                                                                        Ｔ
